【裁判字號】    89,上易,58
【裁判日期】    890502
【裁判案由】    侵權行為損害賠償
【裁判全文】
臺灣高等法院臺中分院民事判決  八十九年度上易字第五十八號
  上  訴  人      甲○○
  被  上訴人      乙○○
右當事人間因侵權行為損害賠償事件，上訴人對於中華民國八十九年一月十三日台灣
彰化地方法院八十八年訴字第一一三四號第一審判決提起上訴，本院判決如左：
      主      文
原判決關於命上訴人給付被上訴人超過新台幣壹拾萬零陸佰陸拾元本息部分，及該部
分假執行之宣告，暨訴訟費用之裁判均廢棄。
右開廢棄部分，被上訴人在第一審之訴及假執行之聲請均駁回。
其餘上訴駁回。
第一、二審訴訟費用由上訴人負擔三分之一，餘由被上訴人負擔。
      事      實
甲、上訴人方面：
一、聲明：求為判決：
    （一）原判決不利於上訴人部分廢棄。
    （二）右廢棄部分，被上訴人於原審之訴駁回。
    （三）如受不利之判決，請准供擔保免為假執行。
二、陳述：除引用原判決書之記載外，補稱：
 （一）台灣省彰化縣區車輛行車事故鑑定委員會及台灣省車輛行車事故覆議鑑定委
       員會對本次車禍之鑑定過程有盲點，尤以後者覆議函之主旨認為上訴人車輛
       事後之停放位置斷定上訴人提前左轉逆向行使，惟若單以車輛事後停放位置
       斷定事發時行駛方向，則被上訴人豈非在已閃避上訴人完成後復自對向車道
       駛來衝撞上訴人車輛？否則被上訴人車輛之停放位置何以如警員繪圖之現場
       圖所示，顯見二次鑑定結果不周延，原判決引為判決依據，應有未洽。
（二）上訴人並無酒後駕車及逆向行駛之情事，而係其當時駕車緩緩左轉並已駛入對
      向車道內，詎柀上訴人駕車全未減速煞車直接衝撞上訴人所駕車輛，由現圖
      所示，上訴人之車輛係位於被上訴人行車道內，與道路中心線平行且相距零點
      八公尺，被上訴人車輛則左前輪位於道路中心（非雙黃線），左後輪位於上訴
      人行向車道內，距道路中心點一點四公尺，且上訴人車輛損壞部分係車首右前
      側及中央，被上訴人車輛損壞部位則同為車首右前側及中央，但前保險桿之右
      側並無撞擊痕跡。蓋由兩車損害之情形而觀，二車顯非正面對撞，否則被上訴
      人車輛之前保險桿右側斷無可能完好，至少方向燈罩必有破裂，又被上訴人顯
      非自上訴人行車車道又轉而與上訴人衝撞，否則其左後輪竟位於上訴人行向車
      道，且距道路中心達一點四公尺？由被上訴人之車輛前輪並無轉向之情形而觀
      ，唯一可能之解釋乃被上訴人車輛因衝撞之力量而使車尾偏移，而前以述及，
      二車並非正面對撞，依作用力等於反作用利之物理定律，上訴人之車輛於事故
      發生時應係左轉中無疑，而非提前左轉逆向行駛。
（三）被上訴人於向警察機關提出告訴時指出：「（事故發生在）彰化縣花壇鄉○○
      路四四六號前」、「在彰員路三四四號前，我發現一自小客車ＱＡ－８４５７
      號左右搖晃」，實全係謊言。查彰員路之門牌號碼乃由南至北遞加，彰員路四
      四六號南側約六十公尺之距離內並無其他建物，被上訴人自該處根本不可能看
      見上訴人之車輛，被上訴人顯欲將所有肇事責任全推由上訴人承擔。
（四）被上訴人自承患有近視二、三百度平時開車均配戴眼鏡，事故當日因眼鏡損壞
      而未配戴，依常理推斷，被上訴人之近視應足以影響其對車前狀況之理解及反
      應速度，被上訴人顯因此未得及時反應上訴人車輛正處於左轉中，並進而採取
      適當之減速、煞停、閃避之動作，自屬嚴重欠缺注意。又上訴人並非酒後駕車
      ，被上訴人一再稱上訴人於事故時身上有酒味，實乃誤會，按上訴人於事故發
      生當時因胸部淤傷，返家後曾飲用藥酒，致吐氣有酒精味道，上訴人其實並非
      酒後駕車。被上訴人亦未舉證以實其說。又被上訴人所受之傷害，乃因受車輛
      之安全氣囊所致，被上訴人受損害之結果與上訴人之駕駛行為顯無相當因果關
      係。縱認上訴人就傷害之發生有結果責任存在，被上訴人亦與有過失。原審未
      審酌上情，竟判賠上訴人應給付慰撫金新台幣（下同）十五萬元實有不當，蓋
      被上訴人所受傷害極為輕微，對於事故之發生亦與有過失，上訴人之資力並未
      高於被上訴人甚多，若以上訴人之月薪數額五萬三千元作為精神慰撫金之數額
      應較為恰當。
三、證據：引用原審立證方法外，補提：調解不成立證明書一件，警繪現場圖、警訊
    筆錄、審理筆錄、告訴狀及附民起訴狀、秀傳紀念醫院函等影本各一件為證。
乙被上訴人方面：
一、聲明：上訴駁回。
二、陳述：引用原判決書之記載。
三、證據：引用原審立證方法。
丙、本院調閱台灣彰化地方法院八十七年度交易字第一三０號刑事卷宗。
      理      由
一、本件被上訴人在原審起訴主張：上訴人於八十七年七月二十七日下午六時十五分
    許，酒後駕駛ＱＡ－８４５７號自小客車，由北往南沿彰化縣花壇鄉○○路行駛
    ，途經該路四四六號前之路段時，應注意在分向限制線路段不得駛入來車道，而
    依當時之情況，並無不能注意之情事，竟疏未注意，逆向駛入來車道，致撞及由
    對向車道行駛之伊所駕駛ＱＧ－５４３７號自小客車，致伊受有頭部外傷、臉部
    開放性傷口及左眼外傷之傷害，伊因此支出醫藥費六百六十元，又伊因此而視力
    遭損傷，目前眼睛易疲勞，精神痛苦，上訴人應賠償精神損害五十萬元等情，爰
    基於侵權行為之法律關係，求為命上訴人應給付伊五十萬零六百六十元及自起訴
    狀繕本送達被上訴人之翌日起至清償日止之法定遲延利息之判決（原審判命上訴
    人應給付十五萬零六百六十元，駁回被上訴人超出該部分之訴，被上訴人未聲明
    不服，此部分業告確定）。
二、上訴人則以：伊並無酒後駕車及逆向行駛之情事，本件車禍係伊當時駕車緩緩左
    轉並已駛入對向車道內，詎柀上訴人患有二、三百度之近視，駕車未及時注意其
    前方伊車狀況，全未減速煞車直接衝撞伊車輛所致，又被上訴人所受之傷害，乃
    因受車輛之安全氣囊所致，其受損害之結果與伊駕駛行為無相當因果關係，再原
    審法院未審酌被上人受傷極為輕微，判賠伊應給付慰撫金十五萬元實為過高等云
    ，資為抗辯。
三、經查被上訴人所主張兩造在上開時地發生車禍並致其受有前述傷害之事實，業據
    其在原審提出驗傷診斷書、診斷證明書、檢察官起訴書影本為證，並經本院調閱
    台灣彰化地方法院八十七年度交易字第一三０號刑事卷宗查明無訛，堪認被上訴
    人之主張為真實。
四、關於上訴人抗辯其在本件車禍並無過失責任乙節，經查據上述刑事卷宗警卷所附
    之警繪現場圖及現場照片，肇事路段雖有雙黃線即分向限制線隔離為二車道，以
    示行車不得佔用對向車道超車，但兩造所駕車輛碰撞處雙黃線有中斷，足徵在該
    處仍可供車輛轉彎，依上訴人所駕之ＱＡ－８４５７號自小客車停留位置，左後
    輪離雙黃線零點八公尺，即車身尚未全部過雙黃線而整車位於對向車道上，上訴
    人在警訊亦稱其欲左轉，車子方跑到對向車道內等語；在偵查中則謂：我要左轉
    時有打方向燈，也有停下來看，還沒轉時就超越雙黃線了等語，是上訴人駕車行
    經該路口之前即提早左轉跨越雙黃線甚明。按汽車在分向限制路段，不得駛入來
    車道內，且車輛行至無號誌交岔路口，轉彎車應暫停讓直行車先行，並應距交岔
    路口三十公尺前顯示方向燈或手勢，行至交岔路口中心處左轉，並不得佔用來車
    道搶先左轉，道路交通安全規則第九十七條第二款、第一百零二條第一項第一、
    四款分別定有明文，上訴人行車自應注意此規定，且依當時情形，又無不能注意
    之情形，竟疏於注意，貿然左轉，致肇事端，使被上訴人因而受有上開傷害，且
    二者間有相當因果關係，上訴人自有過失，至其另辯稱被上訴人之視力不良或在
    當時是否有踩剎車，被上訴人車輛因衝撞力而使車尾偏移等節，因被上訴人係遵
    循車道行駛，因上訴人跨越來車道而閃避不及撞上，自難認其對於本件車禍與有
    過失。又本件車禍經送鑑定結果，亦認上訴人酒後（經警測試其酒後呼氣濃度為
    ０．二二ＭＧ＼Ｌ，見警訊卷）駕駛自小客車提前左轉逆向行駛，為肇事原因，
    被上訴人駕駛自小客車直行，並無肇事因素，有台灣省彰化縣區車輛行車事故鑑
    定委員會鑑定意見書、台灣省車輛行車事故覆議鑑定委員會八十八年十月十六日
    府覆議字第八八０四九一號函附原審法院八十七年度交易字第一三０號過刑事卷
    宗可稽。又上訴人因本件車禍犯有過失傷害罪，經該院以八十七年度交易字第一
    三０號判決有期徒刑四月，亦有判決書可考，上訴人之抗辯，尚難採信，其因過
    失不法侵害被上訴人之權利，堪以認定。
四、按因故意或過失，不法侵害他人之權利者，負損害賠償責任；又不法侵害他人之
    身體者，被害人雖非財產上之損害，亦得請求賠償相當之金額，民法第一百八十
    四條第一項、第一百九十五條第一項均定有明文。玆就被上訴人各項請求分述如
    下：
（一）醫藥費部分：被上訴人因上開車禍身體受傷，共支出醫藥費用六百六十元（全
      民健保自負額部分），業其提出秀傳紀念醫院醫療費用收據影本六紙足憑，並
      為上訴人所不爭執，此部分係醫療上所必要，應予准許。
（二）精神慰撫金部分：被上訴人因車禍，致頭部外傷、臉部開放性傷口及左眼外傷
      ，其左眼並因眼角膜擦傷，其精神上受有痛苦，請求上訴人賠償精神慰撫金五
      十萬元（原審判上訴人應給付十五萬元，放回其他部分，被上訴人對於此駁回
      部分未聲明不服），本院斟酌兩造之身分、地位、年齡（被上訴人現年二十八
      歲，任職大葉大學係助理，月薪三萬三千餘元，上訴人現年四十四歲，為電信
      局員工，月入五萬三千元）及被上訴人受傷情形，關於其視力部分，依診斷書
      所載，其目前視力為０‧一，矯正後為０‧六，然其於本院審理中稱其視力於
      車禍後仍為二百多度，未受到影響，與秀傳紀念醫院函稱其左眼之血腫已完全
      治癒相符（一審刑事卷五十四頁），是其因車禍眼部之傷害已復全等情，認原
      審判命上訴人給付之十五萬元之精神慰撫金，尚屬過高，應再予核減為十萬元
三、從而，被上訴人本於侵權行為之法律關係，請求上訴人賠償損害，於十萬零六百
    六十元及自起訴狀繕本送達翌日即八十八年十月二十三日起至清償日止，按年息
    百分之五計算之法定遲延利息，核無不合，應予准許。原判決准其此部分請求及
    假執行之聲請，要無不合，上訴意旨，猶執前詞指摘原判決此部分不當，非有理
    由，應予駁回，被上訴人超出上開部分請求，難謂有據，原判決為被上訴人該部
    分勝訴判決，尚有可議，上訴意旨指摘原判決該部分不當，求為廢棄為有理由，
    應由本院將該部分予以廢棄，改判如主文第二項所示。至上訴人請求如受不利判
    決，願擔供保免為假執行，因本件為不得上訴第三審之事件，一經本院判決，即
    告確定，是核無必要，併此說明。
據上論結：本件上訴為一部有理由，一部無理由，依民事訴訟法第四百五十條、第四
百四十九條第一項、第七十九條但書，判決如主文。
中      華      民      國    八十九    年      五      月    二      日
~B1民事第五庭審判長法  官  陳滿賢
~B2                法  官  林松虎
~B3                法  官  許武
右為正本係照原本作成。
不得上訴。
~B                書記官  李妍嬅
中      華      民      國    八十九     年      五       月     四     日
                                                                        Ｆ


司法院資訊處製作；財團法人民間司法改革基金會備份。
